臺灣臺中地方法院交通事件裁定　　　 100年度交聲字第2425號
原處分機關　交通部公路總局臺中區監理所臺中市監理站
異　議　人
即受處分人　陳政雄
上列受處分人因違反道路交通管理處罰條例事件，對於交通部公
路總局臺中區監理所臺中市監理站於民國100年8月5日所為之處
分（原處分案號：裁監稽違字第裁61-GH0000000號裁決書）聲明
異議，本院裁定如下：
    主    文
異議駁回。
    理    由
一、原處分機關略以：異議人即受處分人陳政雄（下稱受處分人
    ）騎乘車牌號碼WTW-212號輕型機車，於100年7月24日凌晨
    0時23分許，在臺中市○區○○街與進化北路497巷口處，因
    有「酒後駕車，拒絕接受酒精濃度測試」之違規，為臺中市
    政府警察局第二分局育才派出所以中市警交字第GH0000000
    號違反道路交通管掣單舉發。嗣受處分人未申訴逕行異議，
    本站於民國100年8月5日依道路交通管理處罰條例第35條第4
    項以裁監稽違字第裁61-GH0000000號裁決書裁處罰鍰新臺幣
    （下同）60,000元，吊銷駕駛執照，3年內不得重新考領駕
    駛執照等語。
二、受處分人陳政雄聲明異議意旨略以：受處分人於100年7月23
    日晚間11時，於生長地（原進化路507巷20號）旁，停車熄
    火獨自一人飲酒。遇舉發員警巡邏至空地，無當場查獲受處
    分人有酒駕之犯行，即一口咬定受處分人酒駕，而要求酒測，
    受處分人不服此種執法當場拒絕酒測，員警便逕自開立拒絕
    酒測之紅單。此種硬加罰於人之行為令受處分人深感無辜。
    又罰單上違規地點距受處分被查身分之地點不符（20公尺）
    ，爰此聲明異議等語。
三、按汽車駕駛人，駕駛汽車經測試檢定有酒精濃度超過規定標
    準之情形者，處15000元以上60000元以下罰鍰，並當場移置
    保管該汽車及吊扣其駕駛執照1年；因而肇事致人受傷者，
    並吊扣其駕駛執照2年；致人重傷或死亡者，吊銷其駕駛執
    照，並不得再考領；汽車駕駛人拒絕接受酒精濃度測試之檢
    定者，處60000元罰鍰，並當場移置保管該汽車及吊銷該駕
    駛執照；汽車駕駛人，曾依35條第4項前段規定吊銷駕駛執
    照者，3年內不得考領駕駛執照（道路交通管理處罰條例第
    35條第1項、第4項第67條第2項參照）。上揭立法意旨，係
    因人飲酒後注意力、反應力均較常人為低，若駕車上路，對
    路上其他汽車或行人之生命、身體安全均存有危險性，故特
    立法嚴禁酒後駕車，以保障路上過往車輛及行人之法益，並
    課予汽車駕駛人有接受酒精濃度測試檢定之義務，便利測試
    檢定作業之及時順利實施，以取得客觀正確之判測結果，進
    而防免可能產生之交通事故，是汽車駕駛人遇有警員測試檢
    定，即應配合受檢，不得以任何理由拒絕或拖延，否則即屬
    違反上開規定，應受裁罰。次按道路交通管理處罰條例第35
    條授權員警實行酒精濃度測試之規定，乃基於員警執行交通
    稽查勤務之必要性所設，員警固然不能毫無理由對路人實施
    酒測，然只要有事實足認駕駛人有酒駕可能性，其發動門檻
    即已足備。再按警察對於已發生危害或依客觀合理判斷易生
    危害之交通工具，得予以攔停並採行下列措施：（一）要求
    駕駛人或乘客出示相關證件或查證其身分。（二）檢查引擎
    、車身號碼或其他足資識別之特徵。（三）要求駕駛人接受
    酒精濃度測試之檢定（警察職權行使法第8條參照），是員
    警依客觀合理判斷，自得對易生危害之交通工具實施攔停，
    並對駕駛人實施酒測。惟上開規定非謂車輛需在「行駛中」
    被攔停，始得進行酒精濃度測試，否則任何酒駕者見前方有
    警方攔檢，豈非均得以下車、離開車輛或類似方式主張攔檢
    時並非處於駕車狀況，而規避接受酒精濃度測試之義務。另
    道路交通管理處罰條例第35條授權員警實行酒精濃度測試之
    規定，乃基於員警執行交通稽查勤務之必要性所設，員警固
    然不能毫無理由對路人實施酒測，然只要有事實足認駕駛人
    有酒駕可能性，其發動門檻即已足備。而所謂「依客觀合理
    判斷易生危害之交通工具」，基本上係依員警執法時自身之
    主觀認知判定；如駕駛人認員警有何執行不當之情形時，為
    確保員警執行公務之正當性，及兼顧個別人民之權益，汽車
    駕駛人得於員警值勤之際，當場表示異議，惟員警若仍堅持
    實施酒測，汽車駕駛人則僅得要求員警提供書面紀錄，嗣後
    提起訴願及行政訴訟，不得拒絕接受酒精濃度測試檢定，以
    達維護社會大眾交通安全之公共利益（臺灣高等法院臺中分
    院98年度交抗字第562號裁定意旨參照）。
四、經查：
(一)本件受處分人騎乘車牌號碼WTW-212號輕型機車，於100年7
    月24日凌晨0時23分許，在臺中市○區○○街與進化北路497
    巷口處，因「酒後駕車，拒絕接受酒精濃度測試」之違規，
    經臺中市警察局第二分局育才派出所員警依違反道路交通管
    理處罰條例第35條第4項舉發等情，此有臺中市警察局中市
    警交字第GH0000000號舉發違反道路交通管理事件通知單、
    原處分機關裁監稽違字第裁61-GH0000000號裁決書，復為受
    處分人所自承，堪認受處分人確有拒絕接受警方進行酒測情
    事。
(二)受處分人固不否認有於100年7月23日晚間11時許喝酒，並於
    100年7月24日凌晨0時23分許，在臺中市○區○○街與進化
    北路497巷口處，經警要求酒精測試時拒絕酒測一情，然以
    ：其當時係熄火停車後喝酒，員警非於其騎車時當面攔查，
    其毋須接受酒測等語置辯。經查，依卷附之監視錄影照片13
    張及員警採證錄影所擷取受處分人衣著特徵照片1張所攝內
    容（攝影時間自100年7月23日22時38分43秒開始至22時39分
    01秒，參本院卷第11頁、第15至第21頁），受處分人於當晚
    有騎乘機車行駛道路，且其騎車姿態歪斜不穩，並有雙腳放
    下近地以維持平衡之動作，後並倒臥路中之情形，則受處分
    人既自承有喝酒一事，佐以上開照片內容，顯見受處分人於
    本件員警舉發違規之前，確有酒後騎乘上開車輛行駛於道路
    之事實。再依監視器錄影翻拍畫面所示，受處分人當晚遭警
    方稽查時，係倒臥於路中被警員叫起，並非喝酒時被盤查，
    畫面內容並無受處分人靜止於該處飲酒之情形，且觀諸現場
    系爭機車上及附近地面，亦無任何酒瓶、酒罐，亦有照片27
    張在卷可查（攝影時間自100年7月23日23時31分44秒開始至
    100年7月24日00時18分05秒，參本院卷第22至第36頁），故
    受處分人並非靜止於該處飲酒甚明。從而，受處分人所辯其
    係停車熄火時喝酒被查云云，顯與實情不服，自不足為據。
    綜上所述，受處分人係於飲酒後騎乘機車至上址倒臥於地，
    後經警方至該處盤查拒絕接受酒測無誤，而縱本件舉發警員
    稽查受處分人時，其所駕機車雖已處於靜止狀態，然舉發員
    警依據受處分人臥倒於路中之情事，要求酒測，舉發警員縱
    未目睹受處分人「動態」騎乘系爭機車之狀態，然依當時受
    處分人倒臥於路中之情形，客觀合理判斷下，警員要求受處
    分人接受吹氣酒精濃度測試之檢定，自屬有據，警員既按其
    客觀合理之判斷，對易生危害交通工具之駕駛人，依警察職
    權行使法第8條第3款規定，對受處分人要求進行上揭呼氣酒
    精濃度測試，程序上並無任何違法或不當之情事，受處分人
    自非得以任意拒絕接受警員之酒測。從而，受處分人未依定
    配合受檢，當有拒絕酒測之違規行為自明。受處分人前揭所
    辯各節，均不足採。
(三)此外，舉發通知單中記載違規時間、地點，僅係為確定駕駛
    人違規時之時間、行駛路段以特定違規行為，受處分人既自
    承於前揭時間原臺中市○○路507巷20號旁遭警稽查舉發，
    則受處分人之違規時間及地點已然可以確定，舉發單上所載
    地點之臺中市○○街與進化路497巷路口縱與該位置距約20
    公尺，並不影響對受處分人本件違規行為之特定，即不影響
    本件舉發之效力，受處分人此部分所辯，亦非足採，末此敘
    明。
五、綜上所述，受處分人確有於上開時間、地點酒後駕車，拒絕
    接受酒精濃度測試之違規，是原舉發機關依法舉發並無違誤
    之處，而原處分機關則援引道路交通管理處罰條例第35條第
    4項、第67條第2項規定，裁處罰鍰60,000元，吊銷駕駛執照
    ，3年內不得考領駕駛執照，核無不當之處。從而，本件異
    議為無理由，應予駁回。
六、據上論斷，應依道路交通管理處罰條例第87條第2項，道路
    交通事件處理辦法第18條，裁定如主文。
中    華    民    國  100    年    11    月     21    日
                      交通法庭  法  官  柯雅惠
以上正本證明與原本無異。
如不服本裁定應於送達後5日內向本院提出抗告狀。
                                書記官  廖健雄
中    華    民    國  100    年    11    月     21    日